最　高　行　政　法　院　判　決
　　　　　　　　　　　　　94年度判字第00693號
上　訴　人　乙○○
被 上訴 人　勞工保險局
代　表　人　甲　○
上列當事人間因勞保事件，上訴人對於中華民國92年12月31日臺
北高等行政法院91年度訴字第4969號判決，提起上訴，本院判決
如下：
　　主  文
上訴駁回。
上訴審訴訟費用由上訴人負擔。
　　理  由
一、本件上訴人在原審起訴意旨略以：上訴人以吉盈橡膠工業有
    限公司為投保單位，參加勞工保險為被保險人，上訴人以其
    工作時促發腦血管病變成殘，於民國（下同）90年8月21日
    申請職業傷害殘廢給付。前經被上訴人審查，以上訴人殘廢
    程度符合殘廢給付標準表第7項第3等級，核定發給1,260日
    職業傷害殘廢給付，並予以退保在案。上訴人不服，向勞工
    保險監理委員會申請審議。嗣經被上訴人重新審查，因上訴
    人前於89年2月間以同一事故向被上訴人申請職災醫療給付
    ，曾經被上訴人特約醫師審查，認其發病與工作無關，而核
    定不予給付在案，故本件殘廢給付被上訴人乃以90年12月17
    日90保給字第1026324號函（下稱原處分）改依普通疾病認
    定，按勞工保險殘廢給付標準表第7項第3等級，核定840日
    之普通疾病殘廢給付，並請其退回原領職業傷病殘廢給付所
    溢領之420日殘廢給付。上訴人不服，向勞工保險監理委員
    會申請審議，經該委員會於91年5月3日以91保監審字第0209
    號審定書審定駁回，上訴人仍不服，循序提起本件行政訴訟
    。按上訴人係於上班時間、上班地點當場促發腦出血，此情
    形符合「勞工保險被保險人因執行職務而致傷病審查準則」
    第21條規定，且上訴人於90年8月21日申請職業病殘廢給付
    ，當時既經被上訴人審查核定為職業病殘廢給付第7項第3等
    級1,260日，上訴人即應受信賴利益、誠信原則之保護。然
    被上訴人卻在上訴人嗣後申請爭議審議時將之變更為普通疾
    病殘廢給付，並要求上訴人退還所謂「溢領」之420日殘廢
    給付，實已違反訴願法第81條第1項後段及行政訴訟法第195
    條第2項規定。為此請判決將訴願決定、審定決定及原處分
    均撤銷，並命被上訴人應作成依勞工保險殘廢給付標準表第
    5項第1級之職業病殘廢給付之行政處分，並補差額等語。
二、被上訴人則以：按行政法上所稱之信賴保護原則雖係保護人
    民正當合理之信賴利益，行政機關對於授予利益行政處分之
    撤銷或廢止，固需考慮人民信賴利益之保護，惟並非所有授
    益行政處分即因而均不得撤銷。倘行政機關行使裁量權之結
    果，認為撤銷該授予利益之行政處分所欲維護之公益，顯然
    大於受益人之信賴保護者，行政機關仍非不得依職權為全部
    或一部之撤銷。又上訴人所患情形亦不符合行政院勞工委員
    會所頒職業病認定基準之規定，是本件被上訴人所為處分於
    法並無不合等語，資為抗辯。
三、原審斟酌全辯論意旨及調查證據結果，以：按「被保險人因
    普通傷害或罹患普通疾病，經治療終止後，如身體遺存障害
    ，適合殘廢給付標準表規定之項目，並經保險人自設或特約
    醫院診斷為永久殘廢者，得按其平均月投保薪資，依同表規
    定之殘廢等級及給付標準，一次請領殘廢補助費，．．．。
    被保險人領取普通傷病給付期滿，或其所患普通傷病經治療
    一年以上尚未痊癒，如身體遺存障害，適合殘廢給付標準表
    規定之項目，並經保險人自設或特約醫院診斷為永不能復原
    者，得比照前項規定辦理。」「被保險人因職業傷害或罹患
    職業病，經治療終止後，如身體遺存障害適合殘廢給付標準
    表規定之項目，並經保險人自設或特約醫院診斷為永久不能
    復原者，依同表規定之殘廢等級及給付標準，增給50%，一
    次請領殘廢補償費。被保險人領取職業傷病給付期滿，尚未
    痊癒，如身體遺存障害，適合殘廢給付標準表規定之項目，
    並經保險人自設或特約醫院診斷為永不能復原者，得比照前
    項規定辦理。」勞工保險條例第53條及第54條分別定有明文
    。次按「被保險人於作業中，因工作當場促發疾病，而該項
    疾病之促發與作業有相當因果關係者，視為職業病。」亦為
    勞工保險被保險人因執行職務而致傷病審查準則第21條所明
    定。本件上訴人為勞保之被保險人，於89年2月15日罹患腦
    出血，經行政院衛生署臺北醫院治療終止後，於90年8月7日
    審定成殘開具殘廢診斷書略謂：右側肢體，右側上、下肢肌
    力三，可持四腳杖行走，意識、呼吸、起臥正常，無法從事
    精細工作，可自行進食，大小便及沐浴更衣部分需人扶助，
    喪失語言能力，有勞保給付申請書、行政院衛生署臺北醫院
    出具之勞保給付殘廢診斷書在卷可稽，並為兩造所不爭，堪
    信為真實。又依勞工保險條例第53條附表即勞工保險殘廢給
    付標準表「神經障害」系列第五障害項目規定「中樞神經系
    統機能遺存極度障害，終身不能從事任何工作，經常需醫療
    護理或專人周密照護者。」為第一殘廢等級，給付標準1,20
    0日。本件上訴人腦出血後仍可自行持杖行走，未達截癱或
    偏癱，或使用呼吸器，其意識、呼吸、起臥正常，可自行進
    食，以其日常生活或社會生活活動狀態及需他人扶助之情況
    綜合觀察，顯未達殘廢標準表第5項第1等級。上訴人應僅係
    符合殘廢標準表第7項第3等級「中樞神經系統機能遺存顯著
    障害，終身不能從事工作者。」上訴人主張符合殘廢標準表
    第5項第1級云云，不足採取。又上訴人前於89年2月15日申
    請職災醫療給付時，被上訴人曾派員訪查投保單位吉盈橡膠
    工業有限公司，據其說明上訴人發病前無加班情形，工作量
    與平時同。復據專科醫師審查意見，略以上訴人有高血壓病
    史，本身就有極高腦出血危險率，在發病時並沒有超乎尋常
    極大之工作壓力足以促發腦出血，故其發病與工作無關等語
    ，而否准申請，有勞工保險局89年10月26日89保給字第6074
    227號函、特約醫師審查意見附原處分卷可憑。自難認本件
    上訴人促發腦出血與工作或作業有相當因果關係，非屬職業
    傷害甚明。另查訴願法第81條第1項規定，係指受理訴願機
    關有不利益變更禁止原則之適用，但本件被上訴人為原處分
    機關，非受理訴願機關，自可本於職權依法重新審查而為處
    分，且該變更處分涉及對於被保險人殘廢程度之認定及給付
    原則妥適適用之問題，所維護之公益顯然大於上訴人個人之
    信賴利益，上訴人以此主張，顯係誤解，不足採取。綜上所
    述，原處分認事用法，並無違誤，爭議審定及訴願決定，遞
    予維持，亦無不合，上訴人訴請撤銷訴願決定、爭議審定及
    原處分，判命被上訴人應作成依勞工保險殘廢給付標準表第
    5項第1級之職業病殘廢給付之行政處分，並補差額，於法無
    據，應予駁回等由。資為其判決之論據。
四、本院按：本件上訴人腦出血後仍可自行持杖行走，未達截癱
    或偏癱，或使用呼吸器，其意識、呼吸、起臥正常，可自行
    進食，以其日常生活或社會生活活動狀態及需他人扶助之情
    況綜合觀察，顯未達殘廢標準表第5項第1等級。上訴人應僅
    係符合殘廢標準表第7項第3等級「中樞神經系統機能遺存顯
    著障害，終身不能從事工作者。」又上訴人前於89年2月15
    日申請職災醫療給付時，被上訴人曾派員訪查投保單位吉盈
    橡膠工業有限公司，據其說明上訴人發病前無加班情形，工
    作量與平時同，復據專科醫師審查意見，略以上訴人有高血
    壓病史，本身就有極高腦出血危險率，在發病時並沒有超乎
    尋常極大之工作壓力足以促發腦出血，故其發病與工作無關
    等語，而否准申請，上訴人並未聲明不服，故上訴人之發病
    與工作無關已屬確定。是本件上訴人腦出血引起之傷殘非屬
    職業傷害甚明等由，業經原判決敘明甚詳，上訴意旨仍謂其
    傷殘程度已達到第一等級，且與工作有關云云，無非係對原
    審取捨證據認定事實職權行使之爭執，難認原判決有違背法
    令情事。次查授與利益之違法行政處分，如撤銷對公益並無
    重大危害，或該處分之受益人並無信賴利益之情形時，原處
    分機關得依職權為全部或一部之撤銷，行政程序法第117條
    定有明文。本案上訴人申請職業傷害殘廢給付，前經被上訴
    人審查，以上訴人殘廢程度符合殘廢給付標準表第7項第3等
    級，核定發給1,260日職業傷害殘廢給付。上訴人不服，向
    勞工保險監理委員會申請審議。嗣經被上訴人重新審查，發
    現因上訴人前於89年2月間以同一事故向被上訴人申請職災
    醫療給付，曾經被上訴人特約醫師審查，認其發病與工作無
    關，而核定不予給付在案。原核定所依據之事實與事實不符
    ，故被上訴人乃以90年12月17日90保給字第1026324號函（
    下稱原處分）重為處分，改依普通疾病認定，按勞工保險殘
    廢給付標準表第7項第3等級，核定840日之普通疾病殘廢給
    付，並請其退回原領職業傷病殘廢給付所溢領之420日殘廢
    給付。經核與上引行政程序法第117條規定並無不合。本件
    既係被上訴人依職權撤銷原核定而重為處分，原核定既已不
    存在，勞工保險爭議委員會審議無從作成決定，故尚無勞工
    保險爭議審議辦法第18條第3項但書所定禁止不利益變更原
    則之適用，亦與訴願法第81條第1項但書、行政訴訟法第195
    條第2項規定無涉。上訴意旨以原判決未適用上開規定，有
    不適用法規之違背法令云云，尚屬誤解而無足取。末查上訴
    人並未證明其信賴原核定而已作任何財產上之處分或計畫，
    因而受到財產上之損失，亦不合因信賴保護而得請求合理補
    償之要件。從而上訴意旨仍執前詞，作為上訴理由，核無可
    採。綜上；原審斟酌全辯論意旨及調查證據之結果，將原決
    定及原處分均予維持，駁回上訴人之訴，核無違誤。上訴論
    旨，指摘原判決違誤，求予廢棄，難認有理由，應予駁回。
五、據上論結，本件上訴為無理由，爰依行政訴訟法第255條第1
    項、第98條第3項前段，判決如主文。
中    華    民    國    94    年    5     月   19     日
                  第一庭審判長法  官　黃　綠　星
                              法  官  陳  秀  美
                              法  官　蔡　進　田
                              法  官　黃　璽　君
                              法  官　廖　宏　明
以  上  正  本  證  明  與  原  本  無  異
中    華    民    國    94    年    5    月    19     日
　　　　　　　　　　　　　　　書記官　彭　秀　玲
